臺灣板橋地方法院刑事判決　　　　　　　　　　　　　九十一年度訴緝字第九三號
　　公　訴　人　臺灣板橋地方法院檢察署檢察官
　　被　　　告　丙○○　男　民.
右列被告因偽造文書案件，經提起公訴（八十八年度偵字第一七三五四、一九八九六
號），爰判決如左：
    主  文
丙○○意圖為自己不法之所有，以不正方法由自動付款設備取得他人之物，處有期徒
刑肆月，如易科罰金以參佰元折算壹日；又共同行使偽造私文書，足以生損害於他人
，處有期徒刑陸月，如易科罰金以參佰元折算壹日，扣案丁○○身分證上丙○○照片
壹張、偽造之行動電話服務申請書壹份、Ｚ000000000號門號卡壹枚均沒收
。應執行有期徒刑拾月，如易科罰金以參佰元折算壹日，扣案丁○○身分證上丙○○
照片壹張、偽造之行動電話服務申請書壹份、Ｚ000000000號門號卡壹枚均
沒收。
    事  實
一、丙○○於民國（下同）八十八年四月二十九日，在臺北縣土城市○○街十三、十
    五號前，拾得甲○所有，脫離本人所持有之皮包一個（該皮包係於八十八年四月
    二十九日上午十一時許，在台北縣土城市○○街三十七號甲○所經營之泰國小吃
    店內發現遭竊），內有現金新臺幣（下同）二千元及華南銀行、泰國曼谷銀行之
    金融卡各一張，竟意圖為自己不法之所有，予以侵占入己，並於同月底，持上開
    曼谷銀行金融卡，至臺北縣土城市○○路○段（起訴書誤載為二段），使用臺灣
    銀行自動付款設備，接續多次輸入正確之密碼，自甲○之帳號00000000
    00號帳戶內，提領共三萬六千四百五十九元之現金，嗣經甲○指認監視器所錄
    製之提款鏡頭，始查知上情。
二、丙○○於八十八年六月間，與成年男子廖志雄、曾長椿（身分證字號分別為Ｚ0
    00000000號、Ｚ000000000號，均台灣台北地方法院八十九年
    訴字第一九二號審理中）共同基於行使偽、變造文書之犯意聯絡，由丙○○提供
    照片供廖志雄、曾長椿，由其等在不詳地點，換貼在丁○○之國民身分證上（下
    稱身分證，係丁○○於八十七年二月八日晚間十一時許，在台北市士林區士林夜
    市內遭不詳人竊取），予以變造，足以生損害於戶政機關之管理正確性及丁○○
    。並推由丙○○於同年七月十二日，持上開變造之丁○○身分證，至臺北縣板橋
    市○○○路○段五巷三號「川允通信有限公司」（下稱川允公司），在臺灣大哥
    大股份有限公司（下稱台灣大哥大公司）行動電話服務申請書上，偽簽「丁○○
    」署押二枚，據以申請Ｚ000000000門號使用，並將偽造之申請書交付
    該公司職員而行使，均足生損害於丁○○及川允公司，並致承辦人員陷於錯誤，
    交付行動電話門號卡一枚。嗣於同年七月十五日，經警持搜索票至臺北縣土城市
    ○○街二五號十二樓丙○○住處搜索，扣得經變造之丁○○身分證、偽造之台灣
    大哥大行動電話申請書及上開門號卡，而查知上情，均經偵查起訴。
    理  由
一、犯罪事實(一)部分，業經證人甲○指認並到庭結證述：我是在泰國的銀行開戶，不
    是台灣的泰國盤古銀行，我存摺放在泰國，由我妹妹定期拿去補摺，我是看到錄
    影帶，才認出是被告盜領，他是我店裡附近的鄰居等語明確（見九十一年五月十
    日訊問筆錄），復有被告提款之監視錄影照片、甲○存摺影本可稽，被告於警訊
    中坦承其拿拾得之提款卡，到土城市○○路○段臺灣銀行提款機提領現金等語（
    見八十八年六月二十三日警訊筆錄），是起訴書所認提款地點為「中央路二段」
    ，應屬誤載，爰予更正。犯罪事實(二)部分，業據證人丁○○於警訊中指訴及到庭
    結證述明確（見八十八年七月十五日警訊筆錄、本院審理筆錄），並經被告自白
    不諱，復有扣案業已換貼被告照片之丁○○身分證、台灣大哥大公司行動電話服
    務申請書及門號卡扣案可稽。綜上，本案事證明確，被告犯行堪予認定。
二、犯罪事實(一)部分，被告丙○○係犯刑法第三百三十七條之侵占脫離本人持有物罪
    、第三百三十九條之二之利用自動付款設備詐欺罪，兩部分有方法、結果之牽連
    關係，應從一重之詐欺罪處斷，被告先後輸入密碼提領款項之行為，係基於同一
    詐欺犯意下之接續行為，僅侵害一個法益，只論以一罪。犯罪事實(二)部分，被告
    變造丁○○身分證後，持以行使，並偽造丁○○名義行動電話申請書後行使，據
    以詐得行動電話門號卡一枚，係犯刑法第二百十六條、第二百十二條之行使變造
    特種文書罪及第二百十六條、第二百十條之行使偽造私文書罪及第三百三十九條
    第一項之詐欺取財罪。其與廖志雄、曾長椿有犯意之聯絡及行為之分擔，為共同
    正犯。三罪間有方法、結果之牽連關係，應從一重之行使偽造私文書罪處斷，公
    訴人雖未起訴詐欺取財罪部分，然與起訴部分，有牽連犯裁判上一罪之關係，爰
    併予審理。被告偽造丁○○署押、偽造私文書之低度行為，併為偽造私文書、行
    使偽造私文書之高度行為所吸收，不另論罪。犯罪事實(一)、(二)，犯意個別，行為
    互殊，應分論併罰。
三、爰審酌被告犯罪之動機、目的、手段，盜領甲○存款三萬餘元，又變造丁○○身
    分證後申請行動電話使用，對被害人甲○、丁○○所生損害非輕，犯罪後坦承犯
    行，尚知悔悟等一切情狀，分別量處如主文所示之刑，併定其應執行刑。再刑法
    第四十一條原規定有期徒刑得易科罰金之範圍，僅以犯最重本刑三年以下有期徒
    刑之刑之罪為限，然於九十年一年十日公布施行，同年一月十二日生效之修正後
    刑法第四十一條第一項規定，犯最重本刑為五年以下有期徒刑以下之刑之罪，而
    受六月以下有期徒刑之宣告者，得易科罰金，就被告所犯行使偽造私文書罪部分
    ，比較新舊法之規定，以新法較有利於被告，爰依刑法第二條第一項前段之規定
    ，適用修正後之刑法第四十一條第一項，並諭知易科罰金之折算標準。
四、扣案之丁○○身分證，並非被告所有，然其上之被告照片一張，以及扣案之偽造
    行動電話服務申請書一份、詐得之門號卡一枚，係被告所有供犯罪所用、因犯罪
    所得之物，業據被告坦承不諱，且有台灣大哥大公司函文一件可參，應依刑法第
    三十八條第一項第二款、第三款之規定沒收（行動電話服務申請書上偽造之丁○
    ○署押，已與該私文書一併沒收，不另依刑法第二百十九條宣告沒收）。
五、公訴意旨另以：被告與廖志雄、曾長椿共同基於偽造文書之犯意聯絡，由被告提
    供照片，由廖、曾二人換貼在「李正平」身分證上之方式，變造該特種文書乙節
    ，然此部份除被告曾於偵查中自白：除丁○○身分證外，還有一張李正平身分證
    ，也是我交照片給綽號「小熊」之人（經指認為廖志雄），由他換貼，我交照片
    時知道是要偽造證件等語（見八十八年九月七日偵查筆錄）以外，該李正平身分
    證並未扣案，有台灣板橋地方法院檢察署乙○森射八八偵字第一七三五四號函在
    本院卷可稽，且偵查卷內亦無被害人李正平之指述，即乏其他佐證，尚難僅憑被
    告之自白，認定此部份犯行，因公訴人認與犯罪事實(二)有想像競合犯裁判上一罪
    之關係，爰不另為無罪之諭知。
據上論斷，應依刑事訴訟法第二百九十九條第一項前段，刑法第二條第一項前段、第
二十八條、第二百十六條、第二百十二條、第二百十條、第三百三十七條、第三百三
十九條第一項、第三百三十九條之二第一項、第三十八條第一項第二款、第三款、第
四十一條第一項前段、第二項、第五十五條、第五十一條第五款，罰金罰鍰提高標準
條例第一條前段、第二條，判決如主文。
中      華      民      國    九十一    年      十      月      一      日
                    法  官  蕭  一  弘
右正本證明與原本無異。
如不服本判決，應於判決送達後十日內，向本院提出上訴狀。
                                            書記官  郭  玉  芬
中      華      民      國    九十一    年      十      月      九      日
附錄法條：
刑法第二百十條
偽造、變造私文書，足以生損害於公眾或他人者，處五年以下有期徒刑。
刑法第二百十二條
偽造、變造護照、旅券、免許證、特許證及關於品行、能力、服務或其他相類之證書
、介紹書，足以生損害於公眾或他人者，處一年以下有期徒刑，拘役或三百元以下罰
金。
刑法第二百十六條
行使第二百十條至第二百十五條之文書者，依偽造、變造文書或登載不實事項或使登
載不實事項之規定處斷。
刑法第三百三十七條
意圖為自己或第三人不法之所有，而侵占遺失物、漂流物或其他離本人所持有之物者
，處五百元以下罰金。
刑法第三百三十九條
意圖為自己或第三人不法之所有，以詐術使人將本人或第三人之物交付者，處五年以
下有期徒刑、拘役或科或併科一千元以下罰金。
以前項方法得財產上不法之利益或使第三人得之者亦同。
前二項之未遂犯罰之。
刑法第三百三十九條之二
意圖為自己或第三人不法之所有，以不正方法由自動付款設備取得他人之物者，處三
年以下有期徒刑、拘役或一萬元以下罰金。
以前項方法得財產上不法之利益或使第三人得之者，亦同。
